臺灣高等法院臺中分院刑事判決　　　　94年度上易字第1074號
上　訴　人　臺灣臺中地方法院檢察署檢察官
被　　　告　丙○○
上列上訴人因被告詐欺案件，不服臺灣臺中地方法院94年度易字
第427號中華民國94年6月24日第一審判決（起訴案號：臺灣臺中
地方法院檢察署93年度偵緝字第1116號），提起上訴，本院判決
如下：
    主 　　 文
上訴駁回。
    事實及理由
一、犯罪事實：
    丙○○於預見其交付自己之金融帳戶予他人使用，他人可能
    以該金融帳戶遂行財產上犯罪之目的，竟基於幫助他人詐欺
    取財之不確定犯罪故意，容認他人使用其申辦之金融帳戶以
    遂行詐騙財物之犯行，而於民國92年 9月19日上午某時，前
    往台中市○○路66號復華商業銀行（下稱復華銀行）臺中分
    行申設 000000000號活期儲蓄存款帳戶，嗣於同日晚上某時
    ，在臺中市○○路橙舍泡沫紅茶店將上開帳戶之存摺、印章
    、提款卡及密碼交付予一自稱「賴國宏」之成年男子使用。
    嗣前開自稱「賴國宏」之成年男子與另一名姓名、年籍均不
    詳之成年女子，即共同基於意圖為自己不法所有之概括犯意
    聯絡，打電話向乙○○訛稱中華電信股份有限公司欲退還保
    證金及設定費，要求乙○○至自動提款機操作，以取得退款
    金額，使乙○○誤信為真而陷於錯誤，乃依電話指示操作，
    且乙○○每操作自動提款機按鍵一次，對方即再以電話訛稱
    未收到鍵入訊號，要求乙○○重新操作，致乙○○分別於華
    南商業銀行及第一商業銀行之自動提款機上操作，連續於92
    年10月3日上午11時2分47秒，匯款新台幣（下同）五萬一千
    四百四十五元；同日上午11時9分8秒，匯款二萬三千三百三
    十四元；同日上午11時26分許，匯款六萬九千零九十六元，
    合計共將十四萬三千八百七十五元匯入丙○○前開帳戶內，
    而被詐騙得逞。旋乙○○發現其帳戶內金額遭轉出，始知受
    騙，遂報警處理，為警循線查獲上情。
二、認定犯罪事實所憑證據和理由：
  (一)被告丙○○（下稱被告）對於上揭犯罪事實於原審審理中之
    自白（見原審卷第75、82頁）。
  (二)被害人乙○○被詐騙之情節，業據乙○○於偵查中指述甚詳
    ，並有復華銀行存款對帳單、受理刑事案件報案三聯單、開
    戶暨相關服務申請書、自動櫃員機交易明細表、自動付款機
    交易明細表在卷可稽，足見被告之上開自白與事實相符。
三、對於被告辯解本院的判斷：
    被告於檢察官上訴後又翻異前詞，否認上開犯行，辯稱：伊
    朋友「賴國宏」做網路生意，叫伊投資，前開帳戶是「賴國
    宏」要伊開設的，欲供出帳用，伊亦是被害人云云。惟查：
    被告前後所述，已不相一致，而被告既與「賴國宏」相熟識
    ，進而決意合夥，竟迄今均無法提供「賴國宏」真實年籍及
    其聯絡方式，亦無從提出相關之投資資料供本院憑參，顯悖
　  於常情，可認被告前開因投資之故方提供帳戶予他人之辯解
    ，純係事後虛捏卸責之詞，不足採信，本件事證明確，被告
    犯行可以認定。
四、論罪科刑的理由：
  (一)按現行刑法關於正犯、從犯之區別，係以其主觀之犯意及客
    觀之犯行為標準，凡以自己犯罪之意思而參與犯罪，無論其
    所參與者是否犯罪構成要件之行為，皆為正犯，其以幫助他
    人犯罪之意思而參與犯罪，其所參與者，苟係犯罪構成要件
    之行為，亦為正犯，必以幫助他人犯罪之意思而參與犯罪，
    其所參與者又為犯罪構成要件以外之行為，始為從犯（最高
    法院25年上字第2253號判例參照）。再按連續幫助與幫助連
    續原屬有別，如基於概括犯意，多次幫助他人犯罪，為連續
    幫助；如以一幫助行為，幫助他人連續犯罪，則為幫助連續
    ，就幫助犯言，僅有一次之犯罪行為。被告交付前開存摺、
    印章及提款卡予他人使用，顯見被告對前開犯罪構成事實，
    預見其發生而其發生並不違背其本意，依刑法第十三條第二
    項之規定，為不確定故意，亦應以故意論。且被告係以幫助
    他人犯罪之意思而參與前開詐欺取財犯罪，其所參與者僅係
    提供前開存摺、印章及提款卡等資料，亦即參與犯罪構成要
    件以外之行為，依前開說明，應為詐欺取財罪之幫助犯。又
    上開收受被告存摺等資料之自稱「賴國宏」成年男子與另一
    名不知名之成年女子，共同意圖為自己不法所有，連續三次
    對被害人乙○○詐騙共十四萬三千八百七十五元之所為，係
    共同連續犯刑法第三百三十九條第一項之詐欺取財罪。而被
    告提供前開存摺、印章及提款卡供渠等為詐欺工具，核被告
    所為，係觸犯刑法第三十條第一項前段、第三百三十九條第
    一項之幫助共同連續詐欺取財罪。又被告幫助他人犯罪，係
    從犯，應依刑法第三十條第二項之規定，減輕其刑。
  (二)原審依上述事證，適用前述法條及刑法第四十一條第一項前
    段，罰金罰鍰提高標準條例第一條前段、第二條之規定，並
    審酌被告犯罪之動機、目的、手段及對犯罪查緝、社會治安
    、金融秩序之破壞與對被害人所生之損害、犯後態度等一切
    情狀，量處被告有期徒刑三月，並諭知易科罰金之折算標準
    。經核原審認事用法均無不合，其量刑亦屬妥適，檢察官據
    被害人之請求提起上訴雖以被告應非從犯，而犯後又未能賠
    償被害人所受之損害，顯無悔意，原審量刑過輕為由，指摘
    原判決不當，惟刑事審判旨在實現刑罰權之分配正義，故法
    院對於有罪被告之科刑，應符合罰刑相當之原則，使輕重得
    宜，罰當其罪。本件被告僅係幫助犯，已如前述，且亦查無
    證據證明其本身獲有何實質之利益，而被害人所受之損害，
    復可循民事訴訟途徑尋求救濟，原審既已斟酌前情而為妥適
    量刑，本院因認檢察官之上訴為為無理由，應予駁回。
五、適用的法律：刑事訴訟法第三百六十八條。
本案經檢察官甲○○到庭執行職務。
中　　華　　民　　國　　94　　年　　9 　　月　　20　　日
                刑事第九庭  審判長法　官　張　國　忠
                                  法　官　趙　春　碧
                                  法　官　康　應　龍
上列正本證明與原本無異。
不得上訴。
                                  書記官　林　玉　惠
中　　華　　民　　國　　94　　年　　9 　　月　　21　　日
                                                      Ｉ
